臺灣高雄地方法院刑事判決　　　　　　　　　　　　　　九十四年度易緝字第三號
　　公　訴　人　臺灣高雄地方法院檢察署檢察官
　　被　　　告　乙○○　男　五.
右列被告因竊盜案件，經檢察官提起公訴（八十九年度偵字第二○八○一號），本院
判決如左：
    主  文
乙○○竊盜，累犯，處有期徒刑捌月。又變造汽車駕駛執照，足以生損害於公眾及他
人，累犯，處有期徒刑參月；黏貼於戊○○所有之扣案之汽車駕駛執照上乙○○照片
壹張沒收。應執行有期徒刑拾月；黏貼於戊○○所有之扣案之汽車駕駛執照上乙○○
照片壹張沒收。
    事  實
一、乙○○前有違反麻醉藥品管理條例、煙毒、竊盜等前科，其中於民國八十三年間
    ，因違反麻醉藥品管理條例案件，經台灣高等法院高雄分院（下稱高雄高分院）
    以八十四年上易字第一○七七號判處有期徒刑一年六月，而於八十四年七月二十
    五日確定；復因違反麻醉藥品管理條例案件，經本院以八十四年易字第一○三一
    號判處有期徒刑七月，而於八十四年四月七日確定；又因竊盜案件，經高雄高分
    院以八十五年上更(一)字第三六號判處有期徒刑二年十月，刑前強制工作三年，而
    於八十五年四月二十五日確定，該三案件經訂應執行刑四年四月後，於八十七年
    九月二十日入監服刑（前業於八十五年七月一月入泰源技訓所執行強制工作），
    八十八年四月三日縮短刑期假釋，同年五月三十日假釋期滿，視為執行完畢。詎
    乙○○仍不知悔改，復意圖為自己不法之所有，於八十九年九月九日十七時許，
    在高雄市○○路與金鼎路口，以其所有之某不詳鑰匙，竊取甲○○所有之車牌號
    碼ＸＬＶ—八五五號重型機車一部，得手後留供己用。又其明知綽號「阿宏」之
    真實姓名、年籍不詳成年男子於八十九年九月十二日，在高雄縣岡山鎮火車站附
    近之大西洋遊藝場所交付之汽車駕駛執照（駕照種類為職業聯結車）乙枚，係戊○○所有，然為避免他案為警追緝，竟另基於變造特種文書之犯意，於同日在其
    所居住之高雄縣燕巢鄉○○路上之某不詳廟宇，將該駕駛執照上戊○○之相片撕
    下，換貼其本身之相片而變造之，足以生損害於戊○○及監理機關對於駕駛人資
    料管理之正確性。嗣於同月十三日十八時三十分許，乙○○騎乘前開甲○○所有
    之車牌號碼ＸＬＶ—八五五重型機車行經高雄市○○路與重上街口時，為警路檢
    查獲，並自其身上扣得上開經乙○○變造之汽車駕駛執照乙枚、丁○○所有之皮
    包乙只（乙○○被訴竊取丁○○所有之車牌號碼ＭＡＺ—四八九號機車及車內之
    皮包乙只部分，因本院認此部分犯罪證據尚有不足，而認應為不另為無罪判決之
    諭知，詳見後述）與鑰匙三支、Ｔ型扳手二支。
二、案經高雄市政府警察局左營分局移送臺灣高雄地方法院檢察署檢察官偵查起訴，
    乙○○於本院審理中逃匿，嗣經警於九十四年一月六日緝捕到案。
    理  由
甲、有罪部分：
一、訊據被告乙○○固坦承變造被害人戊○○所有之汽車駕駛執照之事實，惟矢口否
    認有竊取被害人甲○○所有之車牌號碼ＸＬＶ—八五五號機車之情，辯稱：甲○○之機車，係被查獲當天，由一家位於高雄市○○○○○路之大眾機車行老闆，
    交付予其使用，並託其騎往丟棄，之前伊之所以自承偷竊，是因為不好意思說是
    老闆叫伊騎去丟掉的云云。經查：
  (一)扣案之戊○○所有之汽車駕駛執照（駕照種類為職業聯結車），係一綽號「阿宏
    」之真實姓名、年籍不詳成年男子，於八十九年九月十二日在高雄縣岡山鎮火車
    站附近之大西洋遊藝場交付予被告，而被告於收受後，為避免他案為警追緝，竟
    於同日在其所居住之高雄縣燕巢鄉○○路上之某不詳廟宇，將該駕駛執照上戊○○之相片撕下，換貼其本身之相片而加以變造之情，業據被告於警詢、偵查及本
    院審理時坦承不諱，並有該駕駛執照乙枚扣案可證。
  (二)被害人甲○○所有之前揭機車，確係被告於八十九年九月九日十七時許，持其所
    有之鑰匙所竊取之情，業據其於警詢及偵查中自白甚詳，並有贓物保管收據乙紙
    在卷可稽。被告事後雖翻異前供，並執前開情詞置辯，惟據被告自陳，伊與該大
    眾機車行老闆不熟，亦不知該老闆之姓名，八十九年九月十三日，伊本與一名友
    人騎乘同一部機車前往機車行，然因機車行老闆不喜歡該名友人，故伊先叫該名
    友人離開，並由該名友人將渠等共同騎往之機車騎走，之後因伊要回家沒有交通
    工具，該機車行老闆即要伊騎乘甲○○之前開機車回家，並順便將之丟棄等語。
    然被告既與大眾機車行之老闆不熟識，甚且不知該老闆之姓名，則何以其於本身
    並無其他交通工具之情形，會僅因該老闆不喜歡其友人，即遽然請該名友人騎乘
    其唯一之交通工具先行離去？且其於該老闆商請其將尚懸掛車牌未經註銷牌照之
    機車騎往丟棄之時，竟均未曾加以詢問實情，即欣然應允？此實在在均啟人疑竇
    。況且，被告前有數次竊盜前科，有台灣高等法院被告全國前案紀錄表乙份存卷
    可稽，其當知竊盜行為必須受國家刑法制裁，尤其於累有前科之情形下，必受更
    為嚴厲之處罰，則其於此情形下，若謂僅因單純之不好意思，即自承犯罪，而置
    本身於再度受刑事處罰之高度風險中，實難想像。是被告事後所辯，無非狡卸之
    詞，而無可採，至為灼然。
  綜上，被告變造戊○○所有之汽車駕駛執照，及竊取甲○○所有之車牌號碼ＸＬＶ
  —八五五號機車等犯行，業已臻明確，自應依法予以論罪科刑。
二、核被告所為，係犯刑法第三百二十條第一項之普通竊盜既遂罪，及刑法第二百十
    二條之變造特種文書罪（起訴書固漏列被告所犯刑法第二百十二條之條文，然業
    經公訴檢察官當庭予以補正）。被告所犯前開二罪，犯意各別、行為互殊，應分
    論併罰。至扣案之戊○○所有之汽車駕駛執照，雖係「阿宏」交付予被告，然既
    無證據證明「阿宏」交付該駕駛執照予被告時，對於被告嗣後之變造行為，有犯
    意之聯絡及行為之分擔，自難以其單純之交付行為，即遽論其為被告變造該駕駛
    執照之共同正犯，附此敘明。又被告前有違反麻醉藥品管理條例、煙毒、竊盜等
    前科，其中於八十三年間，因違反麻醉藥品管理條例案件，經高雄高分院以八十
    四年上易字第一○七七號判處有期徒刑一年六月，而於八十四年七月二十五日確
    定；復因違反麻醉藥品管理條例案件，經本院以八十四年易字第一○三一號判處
    有期徒刑七月，而於八十四年四月七日確定；又因竊盜案件，經高雄高分院以八
    十五年上更(一)字第三六號判處有期徒刑二年十月，刑前強制工作三年，而於八十
    五年四月二十五日確定，該三案件經訂應執行刑四年四月後，於八十七年九月二
    十日入監服刑（前業於八十五年七月一月入泰源技訓所執行強制工作），八十八
    年四月三日縮短刑期假釋，同年五月三十日假釋期滿，視為執行完畢之情，有台
    灣高等法院被告前案紀錄表乙份存卷足參，其於前案執行完畢後五年內，再犯有
    期徒刑以上之本二罪，均為累犯，各應依法加重其刑。茲審酌被告累有前科，竟
    仍不知悔改，一再犯案，實屬惡劣，且犯後尚不知坦承全部犯行，砌詞圖卸，顯
    未有悔意，惟念其竊盜所得尚非巨大，且坦承變造駕駛執照之犯行等一切情狀，
    認檢察官具體求處有期徒刑一年六月，尚嫌過重，爰分別量處如主文所示之刑，
    並定其應執行刑。至被告用以竊盜之某不詳鑰匙，雖係被告所有（此業據被告於
    偵查中陳明在卷），然既未扣案，且因自被告持之竊盜之時間迄今已逾四年，顯
    已滅失，自不予宣告沒收；而扣案之鑰匙三支、Ｔ型扳手二支，雖係被告所有，
    然非本件持以犯罪之物，此亦據被告供明在卷，爰不為沒收之諭知。再黏貼於被
    害人戊○○所有之扣案汽車駕駛執照上之被告照片乙張，係被告所有，供變造駕
    駛執照犯罪所用之物，應依刑法第三十八條第一項第二款之規定，予以沒收。另
    公訴人雖認被告有犯罪習慣，而具體求處被告於刑前強制工作，惟被告前雖有數
    次竊盜前科，並曾受刑前強制工作之宣告，有如前述，然被告所受前開刑前強制
    工作之宣告，係於八十五年間，亦如前述，距今已約九年之久，參以本件被告僅
    竊取被害人甲○○所有之機車乙部，且其自九十一年三月間為本院通緝後，即再
    無竊盜犯行（此觀之卷附之台灣高等法院全國前案紀錄表自明）等情，是實難認
    其有竊盜之犯罪習慣，而有予以保安處分強制工作之必要，故檢察官此部分之請
    求，本院尚不採納，亦此敘明。
乙、不另為無罪判決諭知部分：
一、公訴意旨另以：被告乙○○基於意圖為自己不法之所有之概括犯意，先於八十九
    年七月二十五日某時許，在高雄縣阿蓮鄉○○街一六三巷八號前，竊取被害人戊○○所有，而置於車牌號碼二Ｋ—八七六號汽車內之駕駛執照乙枚；復承前開犯
    意，於同年九月十二日二十一時許，在高雄市○○路五九○巷三號，竊取被害人
    丁○○（檢察官誤繕為潘美玲）所有之車牌號碼ＭＡＺ—四八九號機車及機車內
    之皮包乙只（內有健保卡、提款卡、信用卡）得手，因認被告涉犯刑法第三百二
    十條第一項之連續普通竊盜罪。
二、按犯罪事實應依證據認定之，無證據不得認定犯罪事實。又不能證明被告犯罪者
    ，應諭知無罪之判決。刑事訴訟法第一百五十四條第一項、第三百零一條第一項
    分別定有明文。是認定不利於被告之事實，須依積極證據，苟積極證據不足為不
    利於被告事實之認定時，即應為有利於被告之認定。
三、訊據被告堅決否認有何檢察官所訴之竊取被害人戊○○所有之駕駛執照，及被害
    人丁○○所有之機車及車內皮包乙只之行為，辯稱：扣案之戊○○駕駛執照，是
    綽號「阿宏」之成年男子交付予伊的，而丁○○之皮包，是伊在高雄市○○路上
    萬發有線電視公司附近拾獲的等語。檢察官據以起訴被告犯有前開二件竊盜案件
    ，無非係以被害人戊○○、丁○○之指訴，及扣案經變造之戊○○所有之駕駛執
    照乙枚、贓物認領保管收據二紙，為其論據。然查：
  (一)被害人丁○○於警詢及本院九十年易字第三八○六號案件審理中，均係陳述：伊
    所有之車牌號碼ＭＡＺ—四八九號重型機車，係於八十九年九月十二日二十一時
    許，在高雄市○○區○○路五九○巷三號旁遭竊，連同機車內之皮包乙只（內有
    健保卡、信用卡、
    指訴被告即係竊取其機車及皮包之人。
  (二)被害人戊○○於警詢中陳稱：伊所有之駕駛執照，係於八十九年七月二十五日，
    在高雄縣阿蓮鄉○○街一六三號八號前，自其所有之車牌號碼二Ｋ—八七六號汽
    車內，連同車內對講機、高速公路回數票、
    指訴被告即竊取其物之人。
  (三)至檢察官提出之由被害人丁○○、戊○○各出具之贓物認領保管收據，亦僅能證
    明戊○○所失竊之駕駛執照、丁○○失竊之皮夾、健保卡、高雄銀行提款卡及台
    新銀行信用卡業經渠等領回保管（實則戊○○所失竊而遭變造之駕駛執照，現尚
    附卷扣押中），尚無法證明該等物品，係被告所竊取。
  (四)被害人戊○○所失竊之駕駛執照乙枚，及被害人丁○○失竊之皮夾、健保卡、高
    雄銀行提款卡及台新銀行信用卡等物，雖係為警於八十九年九月十三日路檢攔查
    時，自被告身上所起出，然持有他人之物，原因多端，或係因竊盜而得，或係因
    拾獲，或係因他人交付，不一而足，自不能以持有人所持之物係他人所失竊乙節
    ，即遽認必係持有人所竊取。
  綜上，被害人戊○○、丁○○既未曾指訴被告即係竊取其物之人，而檢察官提出之
  贓物認領保管收據亦僅能證明該等物品業經被害人領回，而無法為該等物品必為被
  告所竊之證明，參以，縱持有他人之物，亦不能遽認該人必係竊盜之人，則依現存
  證據，實難認被告有檢察官所指之前開二次竊盜犯行。此外，檢察官復未提出其他
  證明被告有此二竊盜行為之積極證據，犯罪不能證明，惟因檢察官認被告此部分涉
  犯之竊盜罪嫌與前開經本院論罪科刑之竊盜甲○○機車部分，有連續犯之裁判上一
  罪關係，爰不另為無罪判決之諭知。
據上論斷，應依刑事訴訟法第二百九十九條第一項前段，刑法第三百二十條第一項、
第二百十二條、第四十七條、第五十一條第五款、第三十八條第一項第二款，罰金罰
鍰提高標準條例第一條前段，判決如主文。
本案經檢察官丙○○到庭執行職務。
中　　　華　　　民　　　國　　九十四　　年　　　二　　　月　　　四　　　日
                                    臺灣高雄地方法院刑事第十一庭
                                      審判長法  官　徐　美　麗
                                            法　官　高　增　泓
                                            法　官　鄭　詠　仁
右正本證明與原本無異。
如不服本判決，應於送達後十日內，向本院提出上訴狀。
                                            書記官　盧　雅　婷
中　　　華　　　民　　　國　　九十四　　年　　　二　　　月　　　四　　　日
附錄本判決論罪之法條：
刑法第三百二十條第一項
意圖為自己不法之所有或第三人不法之所有，而竊取他人之動產者，為竊盜罪，處五
年以下有期徒刑、拘役或五百元以下罰金。
刑法第二百十二條
偽造、變造護照、旅券、免許證、特許證及關於品行、能力服務或其他相類之證書、
介紹書，足以生損害於公眾或他人者，處一年以下有期徒刑、拘役或三百元以下罰金
。
